【裁判字號】    89,上易,1970
【裁判日期】    900206
【裁判案由】    竊盜
【裁判全文】
臺灣高等法院臺南分院刑事判決              八十九年度上易字第一九七０號 Ｃ
      上  訴  人
      即  被  告  丙  ○  ○
      選任辯護人  楊  水  柱
右上訴人因竊盜案件，不服臺灣臺南地方法院八十九年度易字第二０二０號中華民國
八十九年十月十一日第一審判決（起訴案號：臺灣臺南地方法院檢察署八十九年度偵
字第六七八０號），提起上訴，本院判決如左：
      主      文
原判決撤銷。
丙○○結夥三人，攜帶兇器，毀越安全設備，於夜間侵入住宅竊盜，處有期徒刑柒月
。
扣案之油壓剪、鉗子、扳手各壹支、及袋子柒只均沒收。
      事      實
丙○○與另二不詳姓名成年男子，結夥三人，共同意圖為自己不法之所有，於民國（
下同）八十九年六月三日凌晨二時二十分許，由丙○○駕駛車牌Ｐ五－六０一號計程
車，搭載該二不詳姓名成年男子，並攜帶客觀上足以危害人之生命、身體，可供凶器
使用之油壓剪、鉗子、扳手各一支、及袋子七只，至臺南市○○○路○段四一巷三十
七號丁○○住宅後，推由該二不詳姓名成年男子持油壓剪，剪斷該住宅屋後右側窗戶
之安全設備鐵欄杆（毀損部分未據告訴），越過窗戶侵入屋內竊取丁○○所有之茶葉
，丙○○則將計程車停在該住宅對面路旁等候載運，嗣於同日凌晨三時四十分許，該
二不詳姓名成年男子竊得梨山烏龍茶十九包、翠峰烏龍茶十九包、杉林溪烏龍茶十二
包（以上均為半斤裝）、合歡山茶五十七包（二兩裝）、比賽茶特等茶四盒、比賽茶
頭等茶二十盒等物，共計價值新台幣（下同）二十六萬九千二百五十元，將各該茶葉
搬出屋外路旁，與丙○○正合力共同搬茶葉上計程車時，因鄰人發現可疑報警前來，
三人見狀均速逃離現場，致遺留該計程車在現場，嗣丙○○因被鄰人發現躲在附近，
始為警查獲，並扣得上開茶葉（已發還）及行竊所用之油壓剪、鉗子、扳手各一支、
及袋子七只。案經臺南市警察局第一分局報請臺灣臺南地方法院檢察署檢察官偵查起
訴。
      理      由
一、訊據上訴人即被告丙○○，固不諱言有於右揭時間，駕駛計程車搭載二不詳姓名
    成年男子至上址，並於等候該二不詳姓名成年男子搬出茶葉後，共同將茶葉搬上
    計程車時見警前來逃逸，嗣為警查獲之事實；惟矢口否認有何共同竊盜之犯行，
    並辯稱：該二不詳姓名成年男子，係於當日凌晨時分，在高雄市○鎮區○○路與
    德昌街口，攜帶數個不知裝何物之袋子，搭其所駕駛之計程車，表示欲往台南市
    ，車資單程一千元，車抵上址後該二男子囑其將車停在台南市○○街○段與中華
    東路二段四十一巷交岔路口等侯，約一小時後其中一名男子要其將車開至現場，
    並要求其幫忙搬茶葉上車，茶葉未搬完警察就來，該二男子囑其一起逃跑，其亦
    不知所以跟著跑，事實上其既不識該二名男子，更未與之謀議或下手行竊茶葉，
    其確屬冤枉云云。然查被害人丁○○之住宅，確有於右揭時地，遭竊賊持油壓剪
    剪斷住宅屋後右側窗戶之鐵欄杆，並由該窗戶侵越入屋內竊取茶葉之事實，已據
    被害人在警訊中指訴甚詳在卷，且各該失竊之茶葉因警當場查獲已取回發還被害
    人，亦有贓物認領保管單一紙，附於警卷足稽，復有竊賊遺留在現場供行竊用之
    油壓剪、鉗子、扳手各一支、及袋子七只扣案為憑。茲所應審究者，厥為被告是
    否為本案竊盜之共犯而已。卷考本案係因被害人住宅對面鄰居甲○○，於深夜時
    分，發現被告與另二名男子行跡可疑報警，警員到場後被告與另二名男子均逃逸
    ，嗣因被告遺留計程車在現場，並為甲○○發現躲藏在附近始為警查獲等情，已
    據至現場查獲被告之警員乙○○在本院證稱：「本案係我承辦，當時有一位男性
    鄰居打電話到派出所報案，是我接聽，他說有二、三個人在他的對面，也就是被
    害人那邊，可能在屋後要剪鐵窗，他已經觀察了一個多小時，我們就出動警網來
    到現場圍捕，到現場前面我們沒有看到人，但是聽到後面有跑步的聲音，結果我
    們就追過去，也沒有追到人，後來發現被害人後面鐵窗被剪斷了，而計程車停在
    被害人房子對面馬路邊，車上及被害人家門口旁邊，都有失竊的茶葉包，被害人
    家旁邊有一條小巷，就是從那裡進去的，我們檢視被害人後面廚房的大型窗戶加
    設的鐵欄杆被剪斷，然後穿入屋內行竊，當時被害人還不知道，我們叫被害人起
    來，我們搜索約十幾分鐘後，發現被告在遠處觀望，報案人跟我們講說司機就是
    他，然後我們同仁就去把他帶來，當時他講他是從高雄把他們帶到台南市的」（
    見本院卷第四十四、四十五頁），及證人即目睹全案報警之甲○○在本院證稱：
    「本案頭尾我都有看到，所以我才打電話到後甲派出所報案，是日凌晨二時二十
    分左右，因為冷氣機水管阻塞滴水，我起來看，發現有一輛計程車停在我房子這
    邊的路旁，同時發現有三位男子從對面三十五號庭院走出來，我覺得奇怪，我就
    在房內將電燈關掉，從窗戶注意他們，他們三個人可能發現到我，就走過來坐在
    計程車上，大約經過十幾分鐘，他們三人大概看我沒有動靜，其中一個就從四十
    七弄繞過去，一個從三十五號庭院進去，而計程車就離開繞了一圈後，又回來原
    地停放，約三點多時，我有聽到鋸鐵的聲音，我以為是在偷三十五號的，等到約
    四點左右（應尚未到四點），計程車又繞了一圈回來停在原地，我發現連計程車
    司機三人都在搬東西，放在計程車上，我就馬上叫我太太打電話報案找警察來，
    後警察一來，他們三人看到就跑掉了，我也出來幫忙找人，結果發現本件的被告
    躲在附近菜市場旁的車旁，我過去他叫我不要抓他，說他知道另外那二個人在那
    裡，我要他直接向警察投案講明」（見本院卷第六十二、六十三頁）各等語在卷
    。按該二證人一為執法之警員，一為目睹案發經過之報案人，與被告素昧平生無
    冤無仇，衡情當無蓄意誣陷之可能與必要，所為各該證詞當屬客觀而足採信。據
    此被告雖未直接下手實施竊取茶葉之行為，然其既係駕車搭載該二不詳姓名男子
    前來，於該二男子行竊前又與該二男子一起看現場，復等候該二男子竊得茶葉後
    ，共同將所竊得之茶葉搬上車，嗣見警前來復與該二男子相偕逃逸，更於報案人
    發現時求報案人不要逮捕，顯見其等三人於事前已有所謀議，且就竊盜之實施分
    工合作，互相利用他方之行為，以遂行竊盜之目的無疑，否則被告苟未與該二男
    子共同行竊，其又何須為上開各情節之舉止，被告顯有以自已犯罪之目的參與上
    開各行為，自應就本件竊盜負責，所辯前詞應屬畏罪卸責之飾詞，無足取信。至
    證人戊○○在本院雖亦附和被告之辯解，證稱：「大約於八十九年六月二日或三
    日，有二個客人找我說要來台南，我就叫他去找排第一部車的被告，由他載來台
    南，是在同安路與德昌街口，單程是一千元，當時有三部車排班」云云（見本院
    卷第三十一頁）；第以該證人與被告均係計程車司機，日日以搭載不特定之客人
    為業，微論所搭載之客人既多且雜，客觀上已難明確指出特定時點所搭載之客人
    為何人，況該證人係於本件事發後已隔半年始為上開證詞，則囿於人之記憶，益
    難輕信該證人所言屬實，退而言之，即認有之，亦無法證明該二客人即係本案之
    二不詳姓名男子，而得為被告有利之證明。又被告請求再開辯論，求命證人指認
    被告，及再詰問證人，追究何人剪欄杆、何人搬茶葉至屋外等情，因本院認定事
    實已如上述，核無必要，併此敘明。綜上本件事證已臻明確，不容被告飾詞否認
    ，其犯行洵堪認定，應予依法論科。
二、按油壓剪、鉗子、扳手等物，均係鋼鐵製品材質堅厚，客觀上足以危害人之生命
    、身體，堪供凶器使用；又住宅窗戶裝設之鐵欄杆，係為防盜而設，屬安全設備
    。乃被告竟與另二不詳姓名成年男子，為上開情節之竊盜犯行，核係犯刑法第三
    百二十一條第一項第一款、第二款、第三款、第四款之結夥三人、攜帶凶器、毀
    越安全設備、於夜間侵入住宅竊盜罪。其與該二不詳姓名成年男子，就該竊盜犯
    罪之施行，彼此間互有犯意聯絡及行為分擔，應論以共同正犯。原審認被告事證
    明確因予論罪科刑，固非無見。惟查原判決未明確認定係由該二不詳姓名成年男
    子下手行竊，其事實之認定已有未明；且該二不詳姓名成年男子，持油壓剪剪斷
    住宅窗戶裝設之鐵欄杆後，係由該窗戶侵越入屋內，即應論以「毀越安全設備」
    之加重條件，乃原判決僅論以「毀壞安全設備」，亦有未合。被告上訴意旨，否
    認犯罪，指摘原判決不當，雖無足取；惟原判決既有可議，自應由本院將原判決
    予以撤銷改判。爰審酌被告之素行、犯罪之動機、目的、方法、所生危害、及其
    參與犯案之情節較輕、暨其犯後態度等一切情狀，改量處有期徒刑七月，以資懲
    儆。又扣案之油壓剪、鉗子、扳手各一支、及袋子七只，係該二不詳姓名成年男
    子所有供犯罪所用之物，亦應依法併予宣告沒收。
三、據上論斷，應依刑事訴訟法第三百六十九條第一項前段、第三百六十四條、第二
    百九十九條第一項前段，刑法第二十八條、第三百二十一條第一項第一、二、三
    、四款、第三十八條第一項第二款，判決如主文。
本案經檢察官林炎昇到庭執行職務。
中    華    民    國      九十      年      二      月      六          日
                                  臺灣高等法院臺南分院刑事第二庭
                                      審判長法官  游    明    仁
                                            法官  蘇    重    信
                                            法官  林    永    茂
右正本證明與原本無異。
不得上訴。
                                      法院書記官  楊    清    旺
中    華    民    國      九十      年      二      月     七           日
附錄法條：
刑法第三百二十一條第一項：犯竊盜罪而有左列情形之一者，處六月以上五年以下有
      期徒刑：
                  第一款：於夜間侵入住宅或有人居住之建築物、船艦或隱匿其內
                          而犯之者。
                  第二款：毀越門扇、牆垣或其他安全設備而犯之者。
                  第三款：攜帶兇器而犯之者。
                  第四款：結夥三人以上而犯之者。


司法院資訊處製作；財團法人民間司法改革基金會備份。
